【裁判字號】    91,交聲更,8
【裁判日期】    920219
【裁判案由】    聲明異議
【裁判全文】
臺灣臺南地方法院交通事件裁定                      九十一年度交聲更字第八號
    移送機關  交通部公路總局嘉義區監理所麻豆監理站
    受處分人  甲○○
    即異議人
右列受處分人因違反道路交通管理處罰條例案件，對於交通部公路總局嘉義區監理所
台南監理站民國九十年九月十四日所為之裁決處分（處分案號：麻監五字第裁七五—
Ｂ00000000號）聲明異議，前經本院以九十年度交聲字第二二五號裁定異議
駁回，受處分人提起抗告後，復經臺灣高等法院臺南分院以九十一年度交抗字第五五
號將原裁定撤銷並發回更審，本院裁定如左：
    主  文
原處分撤銷。
甲○○不罰。
    理  由
一、本件原處分意旨略以：受處分人即異議人甲○○，於民國九十年八月五日凌晨三
    時四十分許，駕駛車牌號碼ＫＧ六─五八０號重型機車，在高雄市○○路與另兩
    部機車由西往東方向沿路爭道競駛，且在行至五福路與忠孝街交岔路口時，因見
    警臨檢，旋即迴轉往西競駛，經值勤警員通報高雄市政府警察局交通大隊勤務指
    揮中心備查後，值勤警員即沿路尾隨異議人之機車行駛，並在中山路與五福路口
    攔查到異議人，而當場擎單告發，移送機關即交通部公路總局嘉義區監理所台南
    監理站，復以違規事實明確，乃依道路交通管理處罰條例第四十三條第三項、第
    六十七條第二項及第四十三條第四項之規定，裁處異議人罰鍰新臺幣三萬元、吊
    銷駕駛執照三年並吊扣車輛牌照三個月等語。
二、受處分人即異議人甲○○則辯稱：雖於上開時、地駕車，並經警攔查告發，惟並
    未與人爭道競駛、亦未參與飆車，並無在高雄市○○路違規之事實等語。
三、經查，法院受理交通異議案件，乃是對於交通舉發行政處分審查其是否違法，本
    質上屬於行政爭訟，其舉證責任之分配原則依行政訴訟法第一百三十六條之規定
    ：「除本法有規定者外，民事訴訟法第二百七十七條之規定於本節準用之。」，
    而民事訴訟法第二百七十七條規定：「按當事人主張有利於己之事實者，就其事
    實有舉證之責任。但法律別有規定，或依其情形顯失公平者，不在此限。」，是
    受處分人即異議人甲○○對有利於己之事實固負有舉證責任。然查本件係由高雄
    市政府警察局交通警察大隊（下簡稱高雄市交通大隊）警員即證人楊凱鋒所告發
    ，據其於本院以九十一年交聲字第二二五號審理時到庭證稱：當時我是開蒐證巡
    邏車，帶重型機車巡邏，異議人（即抗告人）係飆車族，經過前面有路檢之處即
    迴轉，我經隊員通報趕到攔下異議人，有核對過異議人是通報飆車的車子之一，
    因未及錄影，所以僅舉發違規，當時異議人在飆車時，車號確實已被我們鎖定等
    語（參見該案九十年十一月二十九日審理筆錄），足見證人楊凱鋒乃依據隊員之
    通報後，始知被鎖定之飆車族之車號，攔下異議人後再與通報隊員確認，因此，
    證人楊凱鋒並非當時親眼直接見聞鎖定之飆車族車號之警員，其所為上開證詞尚
    難遽採為足資證明異議人所騎乘機車之車號即係先前其隊員所鎖定飆車族車號之
    證據方法，雖另有當時參與此項勤務鎖定車號之警員以及此項勤務之通報記錄，
    然此二證據方法均為高雄市交通大隊所取得，若令異議人負有提出此二證據方法
    之責，顯有失公平，經臺灣高等法院臺南分院命高雄市交通大隊勤務中心提出此
    項勤務之通報紀錄，依該中心僅提出該通報記錄之錄音帶內容所示：當時執行此
    項攔檢飆車族勤務之警員共分為二組，一為鎖定飆車族之行進路線及車號之警員
    ，一為進行攔檢之警員，先由負責鎖定飆車族之警員通報飆車族之機車約五、六
    輛正沿五福路往東，至五福路與仁愛路口路檢處前迴轉，往西前進至五福路與中
    山路口前四處逃竄，遂緊急通報攔檢警員攔檢車號為「ＫＧＧ—五八０」、「Ｃ
    Ｌ五—八二七」、「ＯＷＸ—０三０」之飆車族機車，經攔檢警員即證人楊凱鋒
    攔檢後回報車號以為確認，然前述通報飆車族之機車車號與異議人所騎乘之機車
    車號「ＫＧ六—五八０」並不相符，縱因車號「ＫＧＧ—五八０」與異議人所騎
    乘機車之車號「ＫＧ６—５８０」相近而容有誤認，惟證人楊凱鋒於攔檢後回報
    確認時，衡之常理，既已攔停異議人之機車，應可清晰確認異議人所騎乘機車之
    車號，卻仍回報攔檢之機車車號為「ＫＧＧ—五八０」，此有錄音帶一卷在卷可
    稽（參見臺灣高等法院九十一年交抗字第五五號卷第五三頁），則值勤警員通報
    之飆車族車號與異議人所騎乘機車之車號顯有不同，已令人滋疑。再徵之高雄市
    交通大隊執行此項勤務時，並未錄影，致無法再次確認兩部機車之同一性，從而
    ，證人楊凱鋒既非親自直接見聞之人，證言又有上述瑕疵，尚無法以此瑕疵之證
    言，遽認異議人所騎乘之機車係屬當時執行勤務警員所鎖定飆車族之機車。從而
    異議人辯稱：並未爭道競駛及參與飆車之情形等語，尚堪採信。
四、綜上所述，本件受處分人即異議人甲○○，既未於右述時、地，並無上開原處分
    意旨所稱之違規情形，應可認定。從而，本件異議人之異議，經核為有理由，原
    處分予以裁罰，於法即有未合，應由本院裁定將原處分撤銷，另為異議人不罰之
    諭知，以資適法。
五、據上論斷，應依道路交通案件處理辦法第二十條，裁定如主文。
中      華      民      國      九十二      年      二    月    十九    日
  臺灣臺南地方法院交通法庭
                                      法  官  洪  士  傑
右正本證明與原本無異
如不服本裁定應於送達後五日內向本院提出抗告狀
                                      書記官  孫  鈴  堯
中      華      民      國      九十二      年      二    月  二十四    日


司法院資訊處製作；財團法人民間司法改革基金會備份。
